【裁判字號】    97,訴,701
【裁判日期】    970812
【裁判案由】    殺人未遂等
【裁判全文】
臺灣臺中地方法院刑事判決              97年度訴字第701號
公  訴  人  臺灣臺中地方法院檢察署檢察官
被      告  甲○○
            庚○○
共      同
選任辯護人  張績寶律師
上列被告因殺人未遂等案件，經檢察官提起公訴（96年度偵字第
25358號），本院判決如下：
    主    文
甲○○以加害生命、身體之事，恐嚇他人致生危害於安全，處有
期徒刑參月。又殺人未遂，處有期徒刑伍年貳月，扣案鐵製瑞士
刀壹把，沒收。應執行有期徒刑伍年肆月，扣案鐵製瑞士刀壹把
，沒收。
庚○○幫助殺人未遂，處有期徒刑貳年柒月。
    事    實
一、甲○○與己○○曾係男女朋友，因己○○執意與甲○○分手
    ，致甲○○心生不滿，乃基於恐嚇危害安全之犯意，自民國
    九十六年九月三十日起至同年十月六日止，接續在其位於臺
    中縣大里市○○路五十五巷二十六號四樓之住處，使用其所
    有之行動電話門號0000000000、0000000
    000號，分別傳送下列內容之行動電話簡訊（以下係按原
    文逐字記載）：「妳一定要記得暴風雨前的寧靜這句話」、
    「妳姑在家最好，以後可以幫妳帶小孩」、「妳自己沒有不
    詳的預兆嗎，先去早個男人作愛吧，不要遺憾了」、「今天
    的報紙一個殺老婆，一個殺女友這都是沒有溝通的下場」、
    「讓大家知道妳什麼事而出事的」、「讓妳永遠無法瘉合的
    傷，妳愛漂亮」、「一個無前科，變一個傷害罪，在變通緝
    犯那就很精彩了不是嗎」、「我現在不會去妳們店，並不代
    表過幾天不會去」、「我真的很恨妳真的想把妳毀容」、「
    妳喜歡，我真的已經不像人了，妳毀了我，我也會毀了妳的
    但妳放心我會讓有健全的四支工作照顧匿小孩跟父親妳不會
    有好的容貌的別想在去金都上班了」等，以上揭加害己○○
    之生命、身體等內容之簡訊，傳送至己○○所使用之行動電
    話門號，而以此方式恐嚇己○○，使己○○目睹上揭行動電
    話簡訊後，心生畏懼致生危害於己○○之安全（下稱犯罪事
    實一）。
二、甲○○另於九十六年十月九日零時許，偕同友人庚○○，在
    己○○所任職位於臺中市○○○路三五一號之「金都ＫＴＶ
    」內之一○五號桌飲酒，庚○○並走至相鄰之一○六號桌，
    要求在該桌坐檯之己○○轉檯至甲○○所在之一○五號桌，
    己○○不從，致甲○○心生不滿，明知頭部及頸部係人之重
    要部位，若用力毆打或撞擊可能至人於死，仍基於殺人之犯
    意，自一○六號桌衝向己○○，並將己○○強壓在一○五號
    桌旁之沙發上，先以兩手亂拳方式，毆打己○○之頭部及頸
    部。庚○○明知甲○○此行目的想找己○○理論，且正出手
    毆打己○○之頭部及頸部等重要部位，竟仍基於幫助殺人之
    犯意，向在旁之店內小姐戊○○及客人丙○○陳稱「這是社
    會事，你們不要管」等語，並以手阻擋欲前往勸架之戊○○
    、丙○○（下稱犯罪事實二第一次毆打）。嗣甲○○被在場
    不明人士拉開後，仍心有不甘，承前同一殺人之犯意，再度
    衝向己○○，並以左手拉住己○○之頭髮，右手則持事先預
    藏質地尖銳之鐵製瑞士刀，將刀柄置於右手掌心，刀尖向下
    （下稱反手持刀），以此反手持刀握拳之方式，刺向己○○
    之致命部位右頸部二下及背部二下，且於刺向己○○之同時
    ，以「讓妳死」一語向己○○恫稱，使己○○受有「右頸部
    十公分傷口合併外頸靜脈斷裂及部分肌肉斷裂」及「背部三
    公分穿刺傷、右手拇指三公分傷口等傷害」之傷害，血流不
    止。甲○○為前揭刺殺行為後，再以手拉住己○○之頭髮，
    將右頸已流血不止，呈臥姿之己○○，自一○六號桌處，拖
    至一○五號桌前，庚○○此時已明知甲○○持鐵製瑞士刀刺
    殺罹秀珍，且己○○正流血中，應立即送醫急救，否則可能
    致死，仍承前同一幫助殺人之犯意，先以手拉己○○之手，
    以幫助甲○○將己○○自一○六號桌拖至一○五號桌。此時
    戊○○、丙○○見己○○右頸已血流如注，可能有生命危險
    ，欲將己○○送醫急救，庚○○仍承前同一幫助殺人之犯意
    ，向在場之戊○○、丙○○陳稱「這是社會事，你們不要管
    」，以阻止戊○○、丙○○將己○○送醫（下稱犯罪事實二
    第二次毆打）。嗣甲○○聽聞「金都ＫＴＶ」之人員已報警
    後，隨即鬆手，並向該店門口方向欲離開現場，經該店經理
    呂碧香阻止，並將己○○送醫急救。嗣甲○○及庚○○則均
    遭到場處理之員警逮捕，並經警當場扣得上開瑞士刀一把。
    己○○則於同日凌晨一時十一分許，經送往中國醫藥大學附
    設醫院進行手術急救後，始幸免於難。
二、案經臺中市警察局第五分局報告臺灣臺中地方法院檢察署檢
    察官偵查起訴。
    理    由
壹、程序方面：
一、證人戊○○、己○○、丙○○於警詢之筆錄，與本院審理時
    結證內容相符部分，無證據能力，其餘供述前後不一致部分
    ，有證據能力：
（一）證人戊○○、己○○、丙○○於警詢之筆錄，與本院審理
      時結證內容相符部分，無刑事訴訟法第一百五十九條之二
      規定得為證據之情形存在，依同法第一百五十九條第一項
      規定，證人戊○○、己○○、丙○○此部分於警詢之陳述
      ，屬傳開證據，不得作為證據。
（二）至於證人戊○○、己○○、丙○○於警詢之筆錄，與本院
      審理時結證內容不符部分（詳見下述），本院審酌其等於
      警詢中之證述距案發日較近，當時記憶自較深刻，可立即
      反應所知，不致因時隔日久而遺忘案情；且較無來自被告
      或其他成員同庭在場之壓力而出於虛偽不實之指證，或事
      後串謀而故為迴護被告之機會，揆諸上開說明，其於警詢
      中所為之陳述，客觀上應具有較可信之特別情況，且亦為
      證明犯罪事實存否所必要，依刑事訴訟法第一百五十九條
      之二規定，其等於警詢中之證言自有證據能力。
二、證人戊○○、己○○、丙○○於偵查中之證述，有證據能力
    ：
（一）按刑事訴訟法第一百五十九條之一第二項規定：「被告以
      外之人於偵查中向檢察官所為之陳述，除顯有不可信之情
      況者外，得為證據。」依其文義之形式解釋，為被告以外
      之人於偵查中向檢察官所為之陳述，非顯不可信者，得為
      證據。然九十二年二月六日修正公布之刑事訴訟法，為保
      障被告之反對詰問權，已採納英美之傳聞法則，而被告以
      外之人於偵查中向檢察官所為之陳述，其本質屬傳聞證據
      ，依傳聞法則，原無證據能力，係因立法者以刑事訴訟法
      規定檢察官代表國家偵查犯罪、實施公訴，依法有訊問被
      告、證人、鑑定人之權，且實務運作時，偵查中檢察官向
      被告以外之人所取得之陳述，原則上均能遵守法律規定，
      不致違法取供，其可信性極高，為兼顧理論與實務為由，
      而例外設定其具備非顯不可信之要件時，得為證據。至於
      被告以外之人於偵查中向檢察官所為陳述是否具備非顯不
      可信之要件而具有證據能力，法院應就該被告以外之人於
      審判中及在檢察官面前所為陳述之外部附隨之環境或條件
      ，比較判斷之。（最高法院九十六年度臺上字第六０六九
      號判決意旨參照）又按未經被告詰問之被告以外之人，於
      偵查中向檢察官所為之陳述，除顯有不可信之情況者外，
      係屬有證據能力，但為未經完足調查之證據。當事人對於
      詰問權既有處分之權能，則此項詰問權之欠缺，非不得於
      審判中，由被告行使以補正，而完足為經合法調查之證據
      ，最高法院九十六年度臺上字第一八七○號、九十七年度
      臺上字第三五六號判決意旨均資參照。
（二）經查，本判決下列所引用之證人戊○○、己○○、丙○○
      於偵查中所為之證言，雖係被告以外之人於審判外之陳述
      ，核屬傳開證據，然證人戊○○、己○○、丙○○於偵查
      中所為證言，係經檢察官先諭知具結之義務及偽證之處罰
      後，由證人戊○○、己○○、丙○○簽署結文後，再由檢
      察官行隔離詢問。且觀之筆錄內容，係檢察官以「遭被告
      甲○○攻擊之經過？」（證人己○○，偵卷第三十五頁）
      、「經過情形？」（證人戊○○、丙○○，偵卷第三十六
      、三十七頁）等問題，由證人戊○○、己○○、丙○○於
      隔離下，依其己身見開之經驗，依時間順序連續陳述，筆
      錄末並經證人戊○○、己○○、丙○○閱覽無訛後簽名，
      故就筆錄製作之客觀情況觀之，並無顯有不可信之情況，
      復於審理中到庭結證行交互詰問，以供被告甲○○、庚○○行使在場權、對質權、詰問權及詢問權，用以確保被告
      甲○○、庚○○之反對詩問權，則被告甲○○、庚○○就
      證人戊○○、己○○、丙○○之證言之反對詰問權，已經
      確保，證人戊○○、己○○、丙○○於偵查中之結證供述
      ，已補正為完足乏證據。從而，依刑事訴訟法第一百五十
      九條之一第二項規定及前揭判決意旨之說明，自得為證據
      。
三、其餘本判決所引用之證據，均有證據能力：
（一）按刑事訴訟法第一百五十九條第一項規定：「被告以外之
      人於審判外之言詞或書面陳述，除法律有規定者外，不得
      作為證據。」其立法意旨，乃在於確保被告之反詰問權。
      同法第二百五十九條之五第一項規定：「被告以外之人於
      審判外之陳述，雖不符前四條之規定（同法第一百五十九
      條之一至第一百五十九條之四），而經當事人於審判程序
      同意作為證據，法院審酌該言詞陳述或書面陳述作成時之
      情況，認為適當者，亦得為證據。」同法條第二項規定：
      「當事人、代理人或辯護人於法院調查證據時，知有刑事
      訴訟法第一百五十九條第一項不得為證據之情形，而未於
      言詞辯論終結前聲明異議者，視為有前項之同意。」其立
      法意旨，則在於確認當事人對於傳聞證據有處分權，得放
      棄反對詰問權，同意傳聞證據可作為證據；但因我刑事訴
      訟法尚非採澈底之當事人進行主義，乃又限制以法院認為
      適當者，始得為證據。因此，當事人同意或依法視為同意
      某項傳聞證據作為證據使用者，實質上即表示有反對詰問
      權之當事人已放棄其反對詰問權，如法院認為適當，不論
      該傳聞證據是否具備刑事訴訟法第一百五十九條之一至第
      一百五十九條之四所定情形，均容許作為證據；換言之，
      當事人放棄對原陳述人行使反對詰問權者，屬於證據傳聞
      性之解除行為，如法院認為適當，即容許該傳聞證據作為
      證據，不以未具備刑事訴訟法第一百五十九條之一至第一
      百五十九條之四所定情形為前提，非常上訴意旨認以未具
      備該等情形為前提，尚有誤解。又法院於何種情況，得認
      為適當，應審酌該傳聞證據作成時之情況，如該傳聞證據
      之證明力明顯過低或係違法取得，即得認為欠缺適當性；
      惟是否適當之判斷，係以當事人同意或視為同意為前提，
      即當事人已無爭議，故法院除於審理過程中察覺該傳聞證
      據之作成欠缺適當性外，毋庸特別調查，而僅就書面記載
      之方式及其外觀審查，認為無問題而具有適當性即可，最
      高法院九十七年度臺非字第五號判決意旨參照。
（二）查被告甲○○、庚○○（下稱被告二人）對於本判決所引
      用之下列各項證據方法之證據能力，除前揭關於證人之證
      述外，其餘於本院審理時均表示無意見而不爭執其證據能
      力，視為有刑事訴訟法第一百五十九條之五第一項之同意
      ，揆諸前開說明，該等被告以外之人於審判外所為言詞或
      書面陳述，其證據傳聞性已解除；且由本院歷次審理過程
      觀之，並未察覺前開傳聞證據之作成欠缺適當性，且由該
      等傳聞證據之筆錄或文書記載方式及其外觀審查，其等之
      作成亦無問題而有適當性，依刑事訴訟法第一百五十九條
      之五之規定，自得作為證據，合先敘明。
貳、實體方面：
一、訊據被告甲○○就上揭恐嚇部分犯行，於本院審理時坦承不
    諱（本院卷第一八二頁），核與證人己○○於偵查中結證述
    大致相符，復有證人己○○提出之手機翻拍照片二十一張及
    列印資料二張可資佐憑，足認被告甲○○此部分自白與事實
    相符，此部分犯行事證明確，被告甲○○恐嚇犯行堪以認定
    。而就犯罪事實二部分，訊據被告固不否認有於前揭時、地
    ，與證人己○○發生拉扯，並以手持瑞士刀刺及證人己○○
    之頸部，造成前揭傷害之事實，惟矢口否認有何殺人未遂犯
    行，辯稱：伊係因被店內小姐之腳絆住，重心不穩致身體向
    前，始不小心劃到證人己○○之頸部，伊並無任何殺人之犯
    意，至於手持瑞士刀，係因其將瑞士刀與鑰匙綁在一塊，並
    非預藏用於殺人云云，訊據被告庚○○則坦承有於前揭時、
    地與被告甲○○一同前往，惟矢口否認有何幫助殺人之犯行
    ，辯稱：案發時伊在舞池跳舞，跳完舞回來時，被告甲○○
    與證人己○○之爭執已結束，伊並無說「這是社會事，大家
    不要管」，亦未出手阻擋證人戊○○等人，亦無將證人罹秀
    珍拉至一○五包廂前之走廊云云。然查：
（一）被告甲○○於前揭時、地，與證人己○○發生拉扯，並先
      以握拳方式徒手毆打證人己○○之頭部、頸部，嗣再以事
      先預成之瑞士刀，以右手反手持之方式，刺向證人己○○
      之頸部及背部，並於刺殺時，邊以「給你死」之話語，對
      證人己○○恫稱，致證人己○○受有事實欄所示之傷害，
      嗣因被告甲○○知悉「金都ＫＴＶ」之店內人員已報警始
      鬆手，而證人己○○經送醫後脫離險境而未致死乙節，除
      有被告甲○○上揭陳述外，亦據證人己○○、戊○○、丙○○、呂碧香、鄭簣翎於偵查中，及證人己○○、戊○○
      、丙○○於本院審理時結證綦詳，並有中國醫藥大學附設
      醫院診斷證明書、麻醉同意書、病危通知單、現場平面圖
      、衣物照片五張、現場照片五張、前揭瑞士刀照片三張及
      扣案之瑞士刀及被告甲○○為本件犯行時，所穿著之衣物
      （白色上衣、黑色長褲各一件、黑色皮鞋一雙）等可資佐
      證，另採自被告甲○○上衣、左腳鞋子、右腳鞋子之血跡
      ＤＮＡ與己○○ＤＮＡ－ＳＴＲ型別相同；且採自扣案被
      告所持瑞士刀之血跡棉棒，經ＤＮＡ－ＳＴＲ型別檢測結
      果為混合型，不排除混有己○○與被告甲○○ＤＮＡ之可
      能等情，亦有內政部警政署刑事警察局九十六年十一月八
      日刑醫字第○九六○一六三三五八號鑑驗書在卷可參認定
      ，自堪信為真實。
（二）被告甲○○雖以前揭等詞置辯，惟查：
    l.被告甲○○於偵查中曾自承因證人己○○不理會伊，伊乃
      藉酒壯膽，並持隨身攜帶之瑞士刀拉開，並另一手拉住證
      人己○○之頭髮，用該瑞士刀劃尚證人己○○之頸部，及
      刺及證人己○○之背部（偵卷第八、九頁），與證人戊○○於本院審理時結證稱於被告甲○○毆打證人己○○之過
      程中，雖因視線無看到刀子，但在毆打完後，有看到被告
      甲○○手持瑞士刀，而證人己○○右頸血液一直往下流，
      速度快，證人己○○用手按住傷口等語（參本院卷第一七
      四頁反面）大致相符，足證被告甲○○除以瑞士刀劃傷證
      人羅分珍之右頸部外，尚且將瑞士刀刺及證人己○○之背
      部，倘如被告甲○○所辯，係因被絆住而身體前滑，則何
      以在劃傷證人己○○之後，又有隨後刺向證人己○○之背
      部之可能？況且被告甲○○上揭因他人絆住而身體前滑致
      誤劃傷證人己○○之辯詞，從警詢、偵查中均未提及，乃
      遲至本院準備程序才初次抗辯，且證人丙○○於本院審理
      時亦結證述被告甲○○一進去就開始打了，並無被絆倒之
      情狀等語（本院卷第一七七頁上方），並核與證人戊○○
      於本院審理時結證稱被告甲○○直接越過圓桌就別到證人
      己○○身上一陣狂打等語（參本院卷第一七四頁反面）相
      符，自堪信為真實，足證被告甲○○並無任何遭絆倒之情
      形。且倘如被告甲○○所言，以常人之智識程度，必定會
      記住遭何人所絆及絆倒前後之情節，甚至隨即針對被劃傷
      之人，施以必要之救助，此針對一般不熟之人，均會如此
      ，何況本件遭劃傷之證人己○○，又為被告甲○○之前女
      友，二人既曾有感情，更應於絆倒劃傷證人己○○之後，
      加快其救助之腳步，但被告甲○○卻未馬上施以救助，又
      於警詢及偵查中，未向員警及檢察官提及此項抗辯，益徵
      被告甲○○所辯，顯係事後為圖卸責所杜撰，不足採信。
    2.又就相對位置觀之，證人己○○遭刺之時，係坐於沙發，
      沙發後方係掛畫之牆壁，沙發靠背處有些許之厚度，宛如
      小平臺櫃，被告甲○○跳至沙發後方之櫃上毆打及刺證人
      己○○乙節，業據證人己○○、戊○○於本院審理時結證
      甚詳（本院卷第一三四頁、第一七三頁反面、第一七五頁
      反面上方），亦有現場照片可稽（警卷第四十八頁下方照
      片，掛畫下方之沙發，沙發厚度見照片左側），由被告甲○○及證人己○○之相對位置以觀，被告甲○○居於較高
      之優勢角度，手上又持有尖銳之瑞士刀，反觀證人己○○
      坐於沙發上，已處於低處之劣勢角度，其頭髮又遭被告甲○○拉住，二人相對位置優劣立見，倘被告甲○○僅只於
      嚇嚇證人己○○，甚至僅希望證人己○○出面溝通，於此
      之時，已可進行溝通，甚至證人己○○頭髮遭拉住後，必
      會疼痛求饒，被告甲○○倘無殺人之犯意，此時放手，仍
      可生嚇嚇證人己○○之效果，並不須進而將刀劃向證人己○○，甚至隨後又以瑞士刀刺向證人己○○背部。是以，
      被告甲○○非但在工具、相對位置上均居優勢，且未及時
      收手，而仗恃此優勢而以瑞士刀刺向證人己○○之重要部
      位之頸部、背部，其有殺人之犯意，至為灼然。
    3.另扣案被告甲○○用以刺殺證人己○○之瑞士刀，係被告
      甲○○事先攜帶乙節，業據被告甲○○自承在卷，被告甲○○雖辯以瑞士刀因與鑰匙綁在一起，故才隨身攜帶云云
      。然查，本件扣案物及扣案物照片均僅瑞士刀一把，並無
      任何與鑰匙和串之跡，有卷附照片一紙可參（警卷第五十
      頁上方照片），復經證人即臺中市警察局第五分局到場處
      理員告蔡整宜於本院審理時結證綦詳（本院卷第一三八頁
      反面），足認本件扣案之瑞士刀一把，確係被告甲○○事
      先預藏無訛，並未與鑰匙和繫，應可認定；況縱如被告甲○○所辯，係與鑰匙相繫，然瑞士刀之刀面，並不如水果
      刀或菜刀，係刀柄與刀面成一直線，而係有數種功能，諸
      如指甲修剪、螺絲起子等，於未使用之狀態，係全部彎曲
      而收結成叢，遇須使用某功能時，才將該功能之工具拉開
      扳出，其餘未使用之工具則仍彎曲而作為握柄，此為一般
      常識可及，亦有卷附瑞士刀照片可資佐憑（警卷第五十頁
      上方照片），從而，該瑞士刀縱與鑰匙綁在一塊而隨身攜
      帶，但倘被告甲○○未將銳利之刀面扳出，該瑞士刀之尖
      銳刀面，並無法作為劃傷及刺殺證人己○○之利刃，顯然
      被告甲○○將該刀面扳出，係欲使用該刀具作為利刃，其
      有殺人犯意，昭然若揭，被告甲○○所辯，委無足採。
    4.另就持刀之方向，被告甲○○於偵查中自承右手持刀，惟
      就刀尖方向，則稱係由朝自己方向往外劃等語（參偵卷第
      九頁），觀之證人戊○○於偵查及本院審理時均證述有看
      刊被告甲○○以握拳動作搥打證人己○○，但因燈光影響
      ，無法看到被告甲○○握拳之右手是否握有刀子，但後來
      有看到被告甲○○一手置於後面握著刀子等語（參偵卷三
      十六頁、本院卷第一七六頁反面），倘被告甲○○以右手
      持刀之方向，以一般人右手虎口朝上，若刀柄在掌心，刀
      尖由虎口向上，則此方式在使用刀片向前方行刺時，必須
      右手先拉至後方，然後從後方往前帶，待右手揮過右腳側
      邊，再繼續往前行刺，此種握法通常用於行刺站立之對方
      腹部或較低之部分，而且此種握法，在握拳搥打時，刀尖
      端必定向上，刀面亦會外漏，並不會傷及對方，而由上揭
      證人戊○○前後一致之證述，對照證人己○○頸部及背部
      所受之刺傷，及佐以前揭瑞士刀上有血跡之事實，顯然該
      瑞士刀確實有刺入證人己○○之頸、背部，故以被告甲○○當時處於較高處之優勢，往下搥打卻會將瑞士刀刺入證
      人己○○之頸、背部，顯然其握法係右手虎口向上，刀柄
      置右手掌心內，刀尖向下，行刺時則右手由上往下揮舞，
      才會造成握拳搥打證人己○○時，因刀尖在下，而刺入證
      人己○○之頸、背部，且刀面為證人戊○○所不能見，卻
      於搥打後，即出現證人己○○頸、背部流血之情況，顯然
      證人戊○○所證述之「搥打」，即為被告甲○○右手持刀
      刺向證人己○○之動作。故被告甲○○既持鐵製尖銳之瑞
      士刀，朝證人己○○重要部位之頸部、背部刺殺，其有殺
      人犯意益明。
    5.再倘被告甲○○所辯非子虛，既僅想嚇嚇證人己○○，以
      被告甲○○事先攜帶尖銳之瑞士刀，只要持刀向證人己○○揮舞，以被告甲○○先前已傳送相關恐嚇簡訊，並在簡
      訊中傳遞若干憎恨之情，及必會尋找證人己○○之訊息，
      即已生十足恐嚇之效果，但據證人己○○於本院審理時之
      證述，被告甲○○並無先以刀比劃（本院卷第一三二頁）
      ，且被告甲○○亦從未主張曾先以刀比劃，另證人戊○○
      、丙○○歷來證述亦未提及被告甲○○有以刀比劃之情，
      顯然被告甲○○持刀之目的，絕非僅欲嚇嚇證人己○○，
      而係有致證人己○○於死之犯意，更為明顯。
    6.另被告甲○○因聽聞證人戊○○說要報警後始放手乙節，
      業據證人戊○○於本院審理時結證綦詳（本院卷第一七四
      頁），且被告甲○○於持瑞士刀刺殺證人己○○後，仍將
      當時已右頸血流如注，呈臥姿之證人己○○，自一○六號
      桌，拖行至一○五號桌，亦據證人戊○○、丙○○於本院
      審理時證述綦詳，顯見被告甲○○於證人己○○右頸部血
      流如注後，仍有繼續毆打、刺殺證人己○○之念頭，益徵
      其有致證人己○○於死之犯意甚明。
    7.被告甲○○以右手反手持瑞士刀，左手拉住證人己○○之
      頭髮，以右手反手持刀之方式，刺向證人己○○之頸部，
      並於刺殺時，邊以「給你死」之話語，對證人己○○恫稱
      等情，既如前述，被告甲○○雖辯以未說「給你死」之話
      語，但被告甲○○於刺殺證人己○○時，有以「給你死」
      之話語向證人己○○恫稱等情，業據證人己○○於偵查及
      本院審理時結證綦詳（參偵卷第三十五頁、本院卷第一三
      二頁反面），另證人丙○○於本院審理時亦證稱在將證人
      己○○從一○六桌拖到一○五桌間，被告甲○○即有以「
      瘋女人，給你死」之詞語（本院卷第一七八頁反面），另
      證人戊○○雖證稱當時因音樂關係，無法聽清楚被告甲○○所言為何，但亦均證稱被告甲○○刺殺當時，確實念念
      有詞等語（參本院卷第一七六頁反面），足證被告甲○○
      於本件毆打及刺殺過程中，確實有提及前揭言詞，益徵其
      有殺人之犯意。
    8.又本件被告甲○○與證人己○○間，有感情糾紛在前，且
      係證人己○○因多次遭被告甲○○毆打，乃思與被告甲○○分手，但被告甲○○仍希冀維持關係乙節，業據證人己○○於本院審理時結證綦詳（本院卷第一三一頁反面），
      亦與被告甲○○於偵查中稱證人己○○為其「前友女」相
      符（偵卷第八頁），並有卷附證人己○○提出之被告甲○○所傳送之簡訊內容（以下將原簡訊內容加逗號及錯字勘
      誤）：「想起和妳分手的那天，這不是我想的結果」（偵
      卷第五十四頁）可佐，足證被告甲○○與證人己○○間關
      係確實已淡，有欲致證人己○○於死之動機。另酌之被告
      甲○○所傳送之簡訊中，即曾提及「我真的很恨妳，真的
      想把妳毀容。」、「我現在不會去妳們店，並不代表過幾
      天不會去」（偵卷第五十二頁反面），及「妳毀了我，我
      也會毀了妳的」（偵卷第五十三頁）、「又愛又恨不可怕
      ，由愛轉恨才可怕」（偵卷第五十四頁）、「讓妳永遠無
      法瘉合的傷，妳愛漂亮」、「讓大家知道妳什麼事而出事
      的」（偵卷第五十五頁）、「二三姑不再死前前兆」、「
      今天的報紙一個殺老婆，一個殺女友這都是沒有溝通的下
      場」（偵卷第五十五頁反面）、「妳自己沒有不祥的預兆
      嗎？先去找個男人作愛吧，不要遺憾了」（偵卷第五十六
      頁）、「妳一定要記得暴風雨前的寧靜這句話」（偵卷第
      五十七頁），簡訊內容充滿被告甲○○對證人己○○之憎
      恨，益徵被告甲○○確有殺人之動機。
    9.另關於證人戊○○證稱被告甲○○係跨到證人己○○旁刺
      殺證人己○○，而證人己○○則證稱被告甲○○自其後方
      刺殺，二人證述乍聞似有不符，然觀之當時客觀位置，證
      人己○○之頭髮，係遭被告甲○○以手拉住，且被告甲○○係以高於證人己○○之角度，由上而下刺殺，故就證人
      己○○之角度觀之，確實係位於其後方；而證人戊○○係
      在旁之人，對證人戊○○之角度而言，被告甲○○係直接
      衝向證人己○○後，即以刀刺殺，故其角度觀之，亦確實
      會認定被告甲○○係在證人己○○身旁，二人證述並無矛
      盾，至為灼然。
（三）被告庚○○雖以前揭等詞置辯，惟查：
    1.被告庚○○於犯罪事實二第一次毆打時，曾在桌旁以「這
      是社會事，你們不要管」等語，並出手阻擋證人戊○○、
      丙○○前去救援，嗣於犯罪事實二第二次毆打時，已明知
      證人己○○右頸已血流如注，卻仍先出手拉證人己○○，
      與被告甲○○一同將呈臥姿之證人己○○，自一○六號桌
      拉至一○五號桌，並於證人戊○○、丙○○欲將證人己○○送醫時，再次陳稱「這是社會事，你們不要管」等語之
      事實，業據證人己○○、戊○○、丙○○於偵查及本院審
      理時結話情節相符，自堪信為真實。另證人乙○○於本院
      審理時亦結證稱：當時有人說不關你的事，被告庚○○就
      站在那邊，伊站在舞池，並未前去…當時狀況人很多，被
      告甲○○在上面，被告庚○○有走上去…伊有聽到有人說
      這不關你的事等語（參本院卷第一三五頁），顯見確實有
      人提及該話語，而證人戊○○、丙○○既能清楚描述該話
      語係出自被告庚○○之口，則被告庚○○確有以事實欄所
      示話語向證人戊○○、丙○○陳稱乙節，更值認定。
    2.另證人丙○○係本件「金都ＫＴＶ」之客人，與被告二人
      及證人己○○、戊○○間，並無任何親屬或恩怨關係，其
      僅係偶然在場聽聞「金都ＫＴＶ」之小姐告知有打架情事
      而出手勸架，其與本件前揭各該當事人間，既無恩怨仇隙
      ，自無設詞構陷被告二人之必要，其證言當屬可信。
    3.另關於被告庚○○於犯罪事實二第二次毆打之情形，據證
      人戊○○於本院審理時證述：伊見證人己○○在流血，欲
      去抱證人己○○前往就醫，但被告庚○○擋在伊前面，伊
      是最前面的人，伊向被告庚○○說人已經在流但被告庚○○將伊之手擋掉，並說這是社會事，當時證人己○○已經
      躺在地上，但被告庚○○不讓伊去搭救證人己○○，被告
      庚○○阻止之口氣很強硬，被告甲○○在打證人己○○之
      時，被告庚○○在阻擋，等被告甲○○打完離開後，伊與
      證人丙○○要去救，被告庚○○還是阻擋伊去救，伊確實
      有向被告庚○○說證人己○○已經在流血等語（參本院卷
      第一七四頁），核與證人丙○○於本院審理時相符之證言
      ：被告庚○○當時阻擋其與證人戊○○去救人，被告庚○○說這是社會事，沒有你們的事，後來被告甲○○又進去
      打，第二次打出來時，其有看到證人己○○頸部流血，且
      被告甲○○手上拿一把刀，第二次被告甲○○又進去打時
      ，被告庚○○仍然還有在講這是社會事的話等語（參本院
      卷第一七七頁、一七七頁反面），則被告庚○○明知被告
      甲○○犯罪事實二第二次毆打，係手持瑞士刀，且已親眼
      目賭證人己○○重要部位之頸部流血，卻仍以「這是社會
      事，你們不要管」等言詞向證人戊○○、丙○○陳稱之事
      實，堪以認定，益徵當時被告庚○○有幫助殺人之犯意，
      否則若被告甲○○以手持刀刺殺證人己○○之行為，已超
      越被告庚○○之幫助犯意內容，則被告庚○○理應制止被
      告甲○○繼續殺害證人己○○，以避免事態擴大，但被告
      庚○○捨此不為，仍出言阻擋證人戊○○、丙○○前去搭
      救，以幫助被告甲○○遂其殺人行為，顯見其有幫助殺人
      犯意甚明。
    4.另證人丙○○與戊○○就被告庚○○於犯罪事實二第二次
      毆打時，是否還有出手阻擋乙事，證人戊○○證稱：伊說
      證人己○○人已經在流血，被告庚○○就把伊之手擋掉等
      語（參本院卷第一七三頁反面），證人丙○○則證稱：被
      告甲○○第二次進去時，被告庚○○就沒有再擋了等話（
      參本院卷第一七七頁），乍看之下或覺不符，然細繹之，
      被告庚○○阻擋證人戊○○時，證人戊○○係站於被告庚○○旁邊，係被告庚○○所阻擋之人中，最接近被告庚○○之人，此有證人戊○○證述在卷，被告庚○○亦未否認
      證人戊○○此項描述（本院卷第一七六頁），故當時證人
      丙○○對於在前方之證人戊○○，當然視覺上有所不足，
      故其證述「沒有再擋」，或係因視覺上原因使然；另觀之
      證人丙○○雖證稱被告庚○○未出手阻擋，但被告甲○○
      犯罪事實二第二次毆打時，被告庚○○仍有繼續講這是社
      會事等語（參本院卷第一七七頁反面），而證人戊○○上
      揭所言，也是證述其手遭被告庚○○擋掉，並非證述被告
      庚○○又再次出手阻擋，故關於「被告庚○○於被告甲○○犯罪事實二第二次毆打時，有繼續以『這是社會事，你
      們不要管』等語向證人戊○○、丙○○陳稱，但未如犯罪
      事實二第一次毆打時，有出手阻擋之動作」乙節，證人戊○○、丙○○所言係屬相符，充其量只是證人戊○○、丙○○二人關於「阻擋」定義上理解不一而已，亦即「出言
      阻擋」及「出手阻擋」間，就犯罪事實二第二次毆打之情
      形，證人戊○○、丙○○均證述被告庚○○仍有「出言阻
      擋」，但觀之證人戊○○、丙○○均未證述被告庚○○有
      「出手阻擋」，故證人戊○○、丙○○之證述，核仍相符
      ，堪以採信。
    5.至被告庚○○阻擋之時間，證人戊○○證稱五至八分鐘（
      參本院卷第一七三頁），證人丙○○證稱幾秒鐘（本院卷
      第一七六頁反面），雖若有不符，然查，就時間之觀念，
      倘非刻意注視手錶以測，則依直覺觀之，常有誤差之虞，
      此乃平日經驗即得理解，並由人類自古以來，即必須藉助
      日晷、星象等外在事務，以作為時間經過、計算之憑據，
      益徵人類實無法僅憑直覺以斷時間長短。況時間之長短，
      亦常因個人對環境、情緒而有所異，故就時間之長短，實
      非絕對之概念，而近乎相對，如人身自由遭限制，雖僅毫
      秒，恐覺漫長無垠，反之於歡愉情境，則覺歲月如梭，是
      不能排除證人戊○○與丙○○間，就證人己○○遇刺之時
      ，因二人對時間之體會有所不同，致關於被告庚○○阻擋
      時間認知有所齟齬之可能，但不能遽此即全盤推翻其等證
      言之可信性；況證人戊○○、丙○○二人關於被告庚○○
      一再以「這是社會事，你們不要管」等語向證人二人恫稱
      乙節，既迭證述在卷，自不應僅因時間長短等枝微末節小
      事之不一證述，即謂證人戊○○、丙○○之證言全盤不可
      採信，被告庚○○所辯，即無足採。
    6.另證人乙○○於本院審理時固證稱被告甲○○、庚○○均
      未離開座位等語（參本院卷第一三五頁），然觀之證人乙○○亦自承事發當時與被告庚○○間，係男女朋友關係，
      其證言本即有偏頗之可能；且其就證人己○○被殺傷之情
      形，亦證述並未目睹（本院第一三四頁反面、第一三六頁
      ），另關於被告庚○○自承曾去一○六號桌找一名「香水
      」之女孩過去一○五號桌乙節，證人乙○○則證稱：當時
      可能還沒有到現場等語（參本院卷第一三六頁反面），故
      其就本件事發之始末所為之證述，即值懷疑；又證人乙○○亦自承中間曾去上化妝室（本院卷第一三五頁反面），
      且觀其證言，多次提及「被告庚○○走在我前面」或「被
      告庚○○走在伊前面，伊看不到前面的狀況」等語（本院
      卷第一三五頁第二個答句、第一三五頁反面倒數第三行、
      第一三六頁最長之答句），顯然對本件重要關鍵事實，均
      語焉不詳，其證言之可信性，尤值懷疑；且本件就被告二
      人所涉案之關鍵事實，業據本院認定如前，則證人乙○○
      之證言，既容有多處空白，自不影響本院前揭認定，併此
      敘明。
二、被告甲○○以事實欄所示行動電話簡訊向證人己○○恫稱，
    其就犯罪事實一部分所為，係犯刑法第三百零五條之恐嚇危
    害安全罪。另被告甲○○先著手以徒手毆打證人己○○重要
    部位之頭、頸部，再以事先攜帶，質地尖銳之瑞士刀，以右
    手反手持刀之方式，刺殺證人己○○頸部、背部，足以致人
    於死，為被告甲○○所明知，並致證人己○○受有事實欄所
    示之傷害，幸經及時送醫救治，未生死亡之結果，其犯罪尚
    屬未遂，故核被告甲○○就犯罪事實二部分所為，係犯刑法
    第二百七十一條第二項、第一項之殺人未遂罪。而被告庚○○明知被告甲○○此行目的在找證人己○○理論，且於被告
    甲○○出手毆打證人己○○重要部位之頭部、頸部後，竟出
    手及出言阻擋證人戊○○、丙○○前往搭救，嗣被告甲○○
    以質地尖銳之瑞士刀刺殺證人己○○後，亦明知此時證人己○○已陷於極度危險，足以致人於死，竟仍出言阻擋，核被
    告庚○○所為，係犯刑法第三十條第一項前段、第二百七十
    一條第二項、第一項之幫助殺人未遂罪。又被告甲○○於密
    接時間內，以傳送行動電話簡訊之方式，恐嚇證人己○○之
    行為，因侵害法益仍屬單一，且係基於接續之犯意為之，故
    為接續犯，仍論以單一之恐嚇行為，另被告甲○○所犯上開
    恐嚇危安罪及殺人未遂罪二罪間，犯意各別，行為不同，應
    分論併罰。另被告甲○○著手於殺人行為之實行而不遂，為
    未遂犯，應依刑法第二十五條第二項規定，減輕其刑，被告
    庚○○係幫助犯，應依刑法第三十條第二項規定，依正犯之
    刑減輕其刑。另扣案之鐵製瑞士刀一把係被告甲○○所有，
    供本件殺人犯行所用之物，業據其供明在卷，應依刑法第三
    十八條第一項第二款規定沒收。爰審酌被告甲○○僅因證人
    己○○欲提出分手，且未如其願至一○五號桌前，即心生不
    滿，並藉酒壯膽，遂以徒手及執前述之鐵製瑞士刀，攻擊證
    人己○○之頸部、頭部與背部；且被告甲○○於案發當時並
    未受有嚴重之言語或肢體刺激，卻不思採取柔性溝通或其它
    正當方法解決，逕自以上揭方式予以攻擊證人己○○，其手
    段難謂平和；復觀諸證人己○○遭受被告甲○○毆打及刺殺
    後，已倒地不起，可見被告甲○○下手之重，手段之殘，另
    被告庚○○此時應規勸其友人即被告甲○○適時住手，以避
    免事態擴大，但卻仍幫助被告甲○○以遂其犯行，其動機及
    手段亦值非難；另被告甲○○見證人罹秀珍不支倒地後，竟
    仍欲將證人己○○拖至一○五號前繼續毆打及刺殺，且不於
    以救助，另被告庚○○亦繼續出言阻擋，未使證人己○○立
    即送醫，且幫助被告甲○○將已傷重且呈臥姿之證人己○○
    拖至一○五號桌前，幸因被告甲○○聽聞有人報警而住手，
    證人己○○亦因送醫急救後始未造成死亡之嚴重後果，自應
    非難；惟亦念及被告甲○○事後與證人己○○達成和解，良
    心未至泯滅，另被告庚○○畢竟除阻擋及幫助拉拖證人己○○外，並未為其它更激烈之手段，其惡性尚未十分重大等一
    切情狀，分別量處如主文所示之刑，並就被告甲○○部分定
    其應執行之刑。至公訴人固於起訴時具體求刑被告甲○○八
    年，被告庚○○四年，惟被告甲○○僅因細故即為本件犯行
    ，另被告庚○○幫助其遂行殺人之犯行，固均不宜寬縱；但
    本院考量被告二人犯罪之情節與其他一切之具體情狀後，認
    對被告二人處予如主文所示之刑罰，已足收懲儆之效，是公
    訴檢察官前揭具體求刑之刑度範圍稍嫌過重，併敘明之。
據上論斷，應依刑事訴訟法第二百九十九條第一項前段，刑法第
三百零五條、刑法第二百七十一條第二項、第一項、第二十五條
、第三十條第一項前段、第二項、第五十一條第五款、第三十八
條第一項第二款，刑法施行法第一條之一第一項、第二項前段，
判決如主文。
本案經檢察官丁○○到庭執行職務。
中    華    民    國    97    年    8     月    12    日
                刑事第十一庭  審判長法  官  王世華
                                    法  官  丁智慧
                                    法  官  林慶郎
上正本證明與原本無異。
如不服本判決，應於收受送達後10日內向本院提出上訴書狀（應
敘述具體理由並附繕本）。
上訴書狀如未敘述理由，應於上訴期間屆滿後20日內補提理由書
於本院。
                                    書記官  曾仁勇
中    華    民    國    97    年    8     月    12    日
附錄論罪科刑法條
中華民國刑法第271條
（普通殺人罪）
殺人者，處死刑、無期徒刑或10年以上有期徒刑。
前項之未遂犯罰之。
中華民國刑法第305條
（恐嚇危害安全罪）
以加害生命、身體、自由、名譽、財產之事，恐嚇他人致生危害
於安全者，處2年以下有期徒刑、拘役或3百元以下罰金。


司法院資訊處製作；財團法人民間司法改革基金會備份。
